臺灣板橋地方法院刑事判決　　　　　　 92年度簡上字第445號
上　訴　人
即　被　告　乙○○
上列上訴人因違反動產擔保交易法案件，不服本院九十二年度簡
字第三○五○號中華民國九十二年十一月六日第一審刑事簡易判
決（聲請簡易判決處刑案號：九十二年度偵緝字第一四四一號）
提起上訴，本院管轄之第二審合議庭依通常程序為第一審判決如
下：
    主  文
原判決撤銷。
乙○○無罪。
    理  由
一、聲請意旨略以：被告乙○○於民國九十一年三月十八日，以
    車牌號碼K7-6741 號自小客車一輛，向告訴人裕融企業股份
    有限公司（以下簡稱「裕融公司」）辦理動產擔保抵押設定
    ，貸款新臺幣（下同）二十萬零三百四十元，為動產擔保交
    易之債務人，約定分三十六期，按月攤還五千五百六十元，
    標得物存放地點為桃園縣八德市○○路五七三巷三九號（聲
    請簡易判決處刑書誤載為「臺北縣林口鄉○○路○段一九○
    巷七弄三號二樓之一」），在價金未付清之前，標的物所有
    權仍屬於出賣人所有，買受人僅得依約占有使用，不得任意
    遷移或為其他處分，乃被告於取得標的物後，僅付款三期，
    自第四期起即拒不付款，並將該標的物遷移逃匿不知去向，
    致告訴人裕融公司追索無著，受有損害，因認被告涉犯動產
    擔保交易法第三十八條之罪嫌等語。
二、按犯罪事實應依證據認定之，無證據不得認定犯罪事實；又
    不能證明被告犯罪或其行為不罰者，應諭知無罪之判決，刑
    事訴訟法第一百五十四條第二項、第三百零一條分別定有明
    文。再者刑事訴訟上證明之資料，無論其為直接或間接證據
    ，均須達於通常一般之人均不致有所懷疑，而得確信其為真
    實之程度，始得據為有罪之認定，若其關於被告是否犯罪之
    證明未能達此程度，而有合理懷疑之存在，致使無從形成有
    罪之確信，根據「罪證有疑，利於被告」之證據法則，即不
    得遽為不利被告之認定（最高法院七十六年臺上字第四九八
    六號判例要旨參照）；另告訴人之告訴係以使被告受刑事訴
    追為目的，是其陳述是否與事實相符，仍應調查其他證據以
    資審認（最高法院五十二年臺上字第一三○○號判例要旨參
    照）；末查動產擔保交易法第三十八條係以動產擔保交易之
    債務人，意圖不法之利益，將標的物遷移、出賣、出質、移
    轉、抵押或為其他處分，致生損害於債權人為構成要件，是
    動產擔保交易之債務人，倘於主觀上無不法利益之意圖，或
    於客觀上並無將標的物遷移、出賣、出質、移轉、抵押或為
    其他處分之行為，自與該法條之構成要件有間。
三、本件公訴人聲請意旨認上訴人即被告乙○○涉有前揭違反動
    產交易法之犯行，無非係以告訴代理人戊○○之指訴及動產
    擔保交易動產抵押設定登記申請書一件為其論罪依據。然被
    告固坦承曾以動產擔保交易法所規定之動產擔保抵押之方式
    ，以車牌K7 -6741號自小客車一部，向告訴人裕融公司貸款
    二十萬零三百四十元，且未依約繳納分期款項，而該自小客
    車亦已不知去向等事實，惟堅決否認有何違反動產擔保交易
    法之犯行，辯稱：伊完全沒有取得上開自小客車，也沒有拿
    到貸款金額，因交車時看到車子有損壞，遂要求介紹人丙○○送修，後來因不想購買該車，就由丙○○代繳三期分期款
    項，而還在與丙○○洽談退車事宜時，該車就遭裕融公司拖
    走等語。經查：
  (一)被告於九十一年三月十八日，以設定動產擔保交易法所規定
    之動產抵押方式，與裕融公司訂立債權讓與暨動產抵押契約
    書，約定以車牌號碼K7-6741 號自小客車一部，向裕融公司
    貸款二十萬零三百四十元，自九十一年四月十八日起至九四
    年三月十八日止，分三十六期（即每月一期）付款，每期應
    繳五千五百六十五元，並約定未付清全部價款前，該車應放
    置在桃園縣八德市○○路五七三巷三九號，而被告於簽訂上
    開契約後，僅繳納三期分期款項後，即未依約按期繳納，且
    該車業已不知去向等情，固據告訴人之代理人黃華裕於警詢
    時（見九十二年度偵字第六一○一號偵查卷第十三頁至第十
    五頁）、戊○○於偵查中（見九十二年偵字第六一○一號偵
    查卷第二三頁正、反面；九十二年度偵緝字第一四四一號偵
    查卷第十九頁反面）分別指述在卷，且為被告所是認，並有
    債權讓與暨動產抵押契約書影本、動產擔保交易動產抵押設
    定登記申請書影本等各在卷可稽，惟此僅足證明被告為動產
    擔保交易之債務人，而有未依約定繳納分期款項及上開自小
    客車並未放置於約定地點等事實，尚不足以據此推論被告主
    觀上即有意圖為自己不法利益而遷移上開自小客車之行為。
    至聲請簡易判決處刑書雖認被告與告訴人裕融公司所約定之
    標的物放置地點為「臺北縣林口鄉○○路○段一九○巷七弄
    三號二樓之一」，惟上開債權讓與暨動產抵押契約書所載第
    十五點約定：「本契約書所載乙方（即被告）之住所（營業
    所）為標的物放置地點及約定受領通知之處所，如有變更，
    應以書面告知甲方（即告訴人）」，再參以該契約書上乙方
    簽名欄部分，被告所載之地址為「桃園縣八德市○○路五七
    三巷三九號」，均有上開契約書在卷可按，顯見上開自小客
    車約定放置地點應係「桃園縣八德市○○路五七三巷三九號
    」，而告訴人之代理人復未主張被告曾有陳報變更放置地點
    為「臺北縣林口鄉○○路○段一九○巷七弄三號二樓之一」
    ，可徵聲請簡易判決處刑書此部分記載尚屬有誤，附此敘明
    。
  (二)又被告購買上開K7-6741 號自小客車係由證人即介紹本件買
    賣之丙○○代墊頭期款，並於辦理前開貸款手續後，由告訴
    人裕融公司將核貸金額直接撥入丙○○帳戶，抵還丙○○所
    代墊之款項及由丙○○代還尾款，被告並未取得任何款項，
    嗣因該車葉子板等部分有撞到須修理，被告要求退還該車，
    乃由丙○○將該車放置在台北縣樹林市○○街甲○○所經營
    之樺城汽車修理廠修理，惟在該車交付予被告前，即為不詳
    人士拖走，至今仍不知去向等情，已據證人丙○○於本院審
    理時證述甚明（見本院卷一第八四頁至第九七頁、本院卷二
    第一○四頁至第一一二頁）。而上開自小客車因丙○○將之
    送修，嗣後丙○○表示該車遭告訴人裕融公司拖走，致被告
    從未取得該車一節，亦據證人即連帶保證人庚○○於本院審
    理時證述在卷（見本院卷一第四三頁至第四八頁），核與被
    告辯稱伊從未取得上開自小客車，且未取得告訴人所核撥之
    貸款等語相符；再參以證人即為被告辦理本件貸款對保之告
    訴人裕融公司員工己○○於本院審理時到庭所述：「（問：
    現場有無看到車子？）不記得，因為修理廠有些車子是要賣
    的，有些是要修理的」（見本院卷一第一○八頁、第一一○
    頁）、「（問：有無看到車子交付的動作？）沒有。只是書
    面作業」（見本院卷一第一一一頁）等語，益徵被告辯稱伊
    僅有辦理貸款，並未收到上開自小客車等語，應堪採信。此
    外，復查無其他積極證據可資證明上開K7 -6741號自小客車
    係被告自前開修車廠拖走，致下落不明，足見該車未放置於
    上開約定地點，並非被告故意將之遷移所致，自難僅因該車
    未放置於上開地點之事實，即認係被告將該車遷移，是被告
    於客觀上既未將上開自小客車遷移，自與動產擔保交易法第
    三十八條之構成要件有間。
  (三)綜上所述，被告辯稱並無為自己利益之不法意圖而遷移上開
    自小客車等語應可採信，自難僅以被告未將上開自小客車停
    放在約定地點及未繳納分期款項，遽予認定被告有違反動產
    擔保交易法第三十八條之犯行。此外，復查無其他證據足資
    證明被告有如聲請意旨所載之犯行，揆諸首揭說明，即屬不
    能證明被告犯罪，依法應為被告無罪之判決。原審僅依告訴
    人之代理人戊○○於偵查中之指訴及動產擔保交易動產抵押
    設定登記申請書等，資為被告論罪科刑之依據，尚有未洽。
    告提起上訴，指摘原判決失當，為有理由。原判決既有上揭
    可議之處，顯屬無可維持，自應由本院將原判決撤銷，改判
    如主文第二項所示無罪之判決。
四、末按適用簡易判決處刑之案件，所科之刑以宣告緩刑、得易
　　科罰金之有期徒刑及拘役或罰金為限，刑事訴訟法第三百七
  　十八條、第四百四十九條第三項分別規定甚明。而刑事訴訟
    法第四百五十五條之一第三項規定，對於簡易判決之上訴，
　　準用同法第三編第一章及第二章之規定。是管轄第二審之地
  　方法院合議庭受理簡易判決上訴案件，應依通常程序審理，
    其認案件有刑事訴訟法第四百五十二條所定第一審應適用通
    常程序審判而不得適用簡易程序審判之情形者，應撤銷原簡
　　易判決，逕依通常程序為第一審判決。本案既應諭知無罪，
  　已如前述，即有刑事訴訟法第四百五十一條之一第四項第三
    款之情形，是本案即撤銷原簡易判決，並逕依通常程序為第
    一審判決，是當事人不服本件判決，得依刑事訴訟法之規定
　　提起上訴。
五、至公訴人雖聲請傳喚證人甲○○、丁○○，而被告亦聲請傳
    喚證人庚○○，惟查庚○○前於九十三年二月二十三日本院
    進行審理時，業經本院合法訊問，且於訊問時予當事人詰問
    之機會，陳述應屬明確，而被告復未提出本次聲請傳喚該證
    人有何事項係該次詰問時所未盡，是本院認無再予傳喚之必
    要；又證人丁○○係上開K7-6741 號自小客車之賣主，依證
    人丙○○之陳述，該證人丁○○已將上開自小客車交予丙○○，並辦理過戶完畢，是證人丁○○到庭作證，僅能就與被
    告間之買賣上開自小客車之情形為陳述，要難證明被告有無
    違反動產擔保交易法第三十八條之行為，自與本件犯罪事實
    之證明無涉，亦無傳喚之必要；另證人甲○○係負責維修上
    開自小客車之修車廠負責人，雖或可證明該車之去向，惟依
    證人丙○○、庚○○所述，既已足知被告並未取得該車，且
    非被告將該車遷離約定之放置地點，則該車究係遭何人拖走
    ，核與被告有無本件犯行無關，自亦無傳喚之必要，故本院
    認為對於證人甲○○、丁○○、庚○○等三人均無再予傳喚
    之必要，附此敘明。
據上論斷，應依刑事訴訟法第四百五十五條之一第一項、第三項
、第三百六十九條第一項前段、第三百六十四條、第三百零一條
第一項，判決如主文。
本案經檢察官林俊儀到庭執行職務。
中　　華　　民　　國　　94　　年　　10　　月　　28　　日
                  刑事第五庭  審判長法　官  陳坤地
                                    法  官  許映鈞
                                    法  官  李麗珠
以上正本證明與原本無異
如不服本判決應於送達後10日內向本院提出上訴狀
                                    書記官　王麗雯
中　　華　　民　　國　　94　　年　　10　　月　　28　　日
附錄：
動產擔保交易法第三十八條
動產擔保交易之債務人，意圖不法之利益，將標的物遷移、出賣
、出質、移轉、抵押或為其他處分，致生損害於債權人者，處三
年以下有期徒刑、拘役或科或併科六千元以下之罰金。
